【裁判字號】    90,婚,120
【裁判日期】    900724
【裁判案由】    履行同居
【裁判全文】
臺灣彰化地方法院民事判決  九十年度婚字第一二○號
    原      告  丙○○
    訴訟代理人  秦鴻宣律師
    被      告  甲○○
    訴訟代理人  乙○○
右當事人間請求履行同居事件，本院判決如左：
    主      文
被告應與原告同居。
訴訟費用由被告負擔。
    事      實
甲、原告方面：
    一、聲明：如主文所示。
    二、陳述：
      （一）兩造於民國八十一年間經人介紹而相親認識，復於同年在家屬催促下成
            婚，但婚後尚不及辦理結婚戶籍登記，被告即無故返回娘家，拒不與原
            告同居及辦理結婚登記，為此原告及家屬曾多次前往被告家中向被告及
            其親友勸說，但屢遭拒絕，原告迫於無奈聲請調解，亦因被告未到場而
            不成立，至今已八年有餘，仍未返家，所為顯已違背民法第一千零零一
            條同居義務之規定，為此提起本件訴訟。
      （二）原告與越南國女子陳氏金娥之重婚及通姦事件均已是過去之事，陳氏金
            娥於今年三月二日因妨害家庭案執行易科罰金完畢後，已於翌日搭機返
            回越南。
    三、證據：提出戶籍謄本、調解不成立證明書、存證信函、陳氏金娥之執行傳票
        及搭機證明書各一份為證。
乙、被告方面：
    一、聲明：（一）駁回原告之訴。（二）訴訟費用由原告負擔。
    二、陳述：原告與越南國女子陳氏金娥有重婚及通姦行為，目前仍有來往，原告
        前曾對被告訴請離婚，後又撤回。
    三、證據：提出台灣彰化地方法院八十七年度訴字第五六七號刑事判決及台灣高
        等法院台中分院八十九年度上易字第二九０五號刑事判決各一件為證。
丙、本院方面：依職權調閱本院八十七年度訴字第五六七號刑事案件全卷、九十年度
    婚字第七六號民事案件全卷及向彰化縣警察局調閱陳氏金娥之入出境資料。
    理      由
一、本件原告主張兩造夫妻關係現仍存續中，被告於八十一年間婚後不久起即不再與
    原告同居，迄今仍不履行同居義務之事實，有原告提出之戶籍謄本、調解不成立
    證明書、存證信函各一件附卷可稽，且為被告所不否認，原告此部分之主張，自
    堪信為真實。
二、次查被告抗辯稱原告與越南國女子陳氏金娥有重婚及通姦行為，目前仍有來往云
    云，被告雖不否認確有重婚及通姦之情事，惟辯稱重婚及通姦事件均已是過去之
    事，陳氏金娥於今年三月二日因妨害家庭案執行易科罰金完畢後，已於翌日搭機
    返回越南等語。經查：按夫妻一方固得以他方有重婚及通姦行為，資為拒絕履行
    同居義務之正當理由，惟仍必須於該事由客觀上仍繼續存在為限。本件被告抗辯
    原告與越南國女子陳氏金娥曾有重婚及通姦行為一節，固據其提出本院八十七年
    度訴字第五六七號刑事判決及台灣高等法院台中分院八十九年度上易字第二九０
    五號刑事判決各一件為證，並經本院依職權調閱八十七年度訴字第五六七號刑事
    案件全卷核查屬實，且為被告所自認，而堪信為真實，然被告未能舉證證明原告
    現仍有重婚或通姦之行為繼續存在，而原告復再抗辯稱重婚及通姦事件均已是過
    去之事，陳氏金娥於今年三月二日因妨害家庭案執行易科罰金完畢後，已於翌日
    搭機返回越南等語，並提出陳氏金娥之執行傳票及搭機證明書各一份為證，經本
    院向彰化縣警察局調閱陳氏金娥之入出境資料，陳氏金娥確於九十年三月三日出
    境，且並無再次入境之記錄，此有外僑入出境資料檔查詢表一份在卷可據，原告
    此部分所辯，自堪採信。基上，本件尚乏積極確切之證據，足信原告目前仍有重
    婚及通姦行為繼續存在，參以被告復無法提出其他證據以資證明等情，被告此部
    分所為抗辯，尚無足採。
三、按夫妻互負同居之義務，民法第一千零零一條規定甚明。經查本件被告事實上確
    未履行夫妻同居義務，復未能舉證目前有何不能履行同居義務之正當理由，是原
    告依上開規定訴請被告履行同居，依法即屬有據，應予准許。
據上論結：本件原告之訴為有理由，依民事訴訟法第七十八條，判決如主文。
中      華      民      國    九十      年      七      月    二十四    日
                                      臺灣彰化地方法院民事第三庭
~B法      官  李進清
右為正本係照原本作成。
如對本判決上訴應於判決送達後廿日向本院提出上訴狀
~B法院書記官  謝秋德
中      華      民      國    九十      年      七      月    二十六    日


司法院資訊處製作；財團法人民間司法改革基金會備份。
